【裁判字號】    99,保險,4
【裁判日期】    990701
【裁判案由】    給付保險金
【裁判全文】
臺灣花蓮地方法院民事判決               99年度保險字第4號
原      告  乙○○
訴訟代理人  李文平律師
            張照堂律師
被      告  國寶人壽保險股份有限公司
法定代理人  丙○○
訴訟代理人  甲○○
            丁○○
上列當事人間請求給付保險金事件，本院於民國99年6月7日言詞
辯論終結，判決如下：
    主  文
原告之訴及假執行之聲請均駁回。
訴訟費用由原告負擔。
    事實及理由
一、原告起訴主張：
  (一)原告於民國91年12月31日，以自己為被保險人，向被告投保
    保單號碼為0000000000號之國寶人壽永泰終身保險，另附加
    國寶人壽日額型住院醫療終身保險契約（下稱系爭保險附約
    ）13單位。依系爭保險附約第11條約定，被保險人因疾病或
    傷害或因此所引起之併發症，經醫師或醫院診斷確定必須住
    院治療者，每日住院給付住院醫療日額保險金新台幣（下同
    ）1,300元，另依系爭保險附約第14條約定，住院日數第31
    日至180日部分，應再加給1倍，即應再給付長期住院保險金
    每日1,300元，合計每日2,600元，另住院日數第181日至365
    日部分，應再加給1.5倍，即應再給付長期住院保險金每日1
    ,950元，合計每日3,250元，另依系爭保險附約第16條約定
    ，每日給付醫療雜費保險金325元，依系爭保險附約第17條
    約定，每日給付出院居家療養金650元。
  (二)原告自97年6月起至98年12月因治療精神疾病而在花蓮國軍
    總醫院住院，扣除請假及半日上課的天數，住院日數共268
    天，依前揭約定，被告應給付原告之保險金共計976,300元
    〔計算式：1300/住院醫療日額×30天）＋（2600/住院超過
    30日之加給×150天）＋（3250/住院超過180日之加給×88
    天）＋（325/醫療雜費保險金×268天）＋（650/出院療養
    金×268天）＝976300〕。惟經原告向被告請領保險金，被
    告竟以原告為日間留院為由，拒絕理賠。然只要經正式辦理
    住院手續並確實在醫院接受診療者，即符合上開住院之定義
    ，不論住院者，夜間或假日是否返家，抑或日間住院或一般
    住院，均符合上開住院之定義，是本件被告自應依法理賠。
    為此爰依保險契約關係請求被告給付保險金976,300元等語
    。
  (三)並聲明：1.被告應給付原告976,300元，及自起訴狀繕本送
    達翌日即99年2月27日起至清償日止，按年息10％計算之利
    息；2.願供擔保，請准宣告假執行。
二、被告對於原告有向被告投保系爭保險附約乙節不爭執，惟抗
    辯：
  (一)原告所接受之精神科日間住院，其性質屬「定時之門診治療
    」，非屬住院。原告所接受之日間留院，其治療方式係於日
    間以類似上下班之方式接受團體行為矯治，晚間即離院返家
    外宿，與一般對住院之解釋尚屬有問。另依中央健康保險局
    之函文所指，精神科日間住院治療病患，性質相當於定時之
    門診治療，亦可知悉精神科日間留院，其性質屬「定時之門
    診治療」，而非住院，自不符系爭保險附約第2條第7項關於
    住院之定義。
  (二)原告主張因憂鬱症而需住院治療，惟依其住院之護理紀錄觀
    之，其顯然無住院之必要。依系爭保險附約第2條及第10條
    約定可知，保險事故是否發生，除被保險人因疾病或傷害正
    式辦理住院手續，而客觀上入住醫院外，尚應於醫院接受積
    極診療而非休養或護理。而日間住院之目的係為減緩憂鬱症
    患者出現懶散、社交退縮等現象，並增進患者社交技巧及職
    業功能，以達自我照護、獨立之目的。惟原告接受日間病房
    治療之主因，乃係因其主訴長期夜間難以入眠、很痛苦、無
    緣無故睡不著，其並無壓力，聽朋友說這裡可以上課，所以
    主動來云云，故按其主述，原告顯然非因疾病之原因而接受
    醫師建議而入住於日間病房，且原告就診當時及接受治療期
    間，每日均須執行固定之工作，並未出現懶散、社交退縮及
    自我照顧能力退化等現象，顯然與日間住院所欲達成之目的
    不符。
  (三)退萬步言，縱認日間病房復健為系爭保險契約條款所稱之住
    院，原告實際接受日間住院天數應為192天，其中尚有非因
    治療目的請假達4時者為93日，故原告住院天數應為99日，
    又原告請假理由多為上班及個人因素之請假，足證原告於接
    受日間住院期間多外出從事日常事務，此等請假理由尚難認
    係為調適病患在外之適應力等語。
  (四)並聲明：1.原告之訴駁回；2.如受不利之判決，願供擔保，
    請准宣告免為假執行。
三、本院之判斷：
    本件兩造所爭執者，厥為：原告所主張上述住院行為，是否
    符合系爭保險附約所約定之「住院」定義？經查：按系爭保
    險附約第10條約定：「被保險人於本附約有效期間內，因疾
    病或傷害，或因此所引起之併發症，經醫師或醫院診斷確定
    必須住院治療時，本公司自其住院之日起至出院之日止，按
    本附約給付各項保險金。」、第2條第7項約定：「本附約所
    稱『住院』係指被保險人因疾病或傷害，經醫師診斷，必須
    入住醫院診療時，經正式辦理住院手續並確實在醫院接受診
    療者。」，此有系爭保險附約附卷可稽（詳卷第10頁）。是
    被保險人須符合上述關於住院之定義及有住院之事實，被告
    始負給付保險金之責。經查，原告自97年6月起至98年12月
    止，在國軍花蓮總醫院係為日間病房復健治療，非住院治療
    之事實，有國軍花蓮總醫院99年5月13日醫花醫勤字第09900
    01224號函及所附病情說明回復單在卷可按（詳卷第84、85
    頁），是原告於上開期間未於國軍花蓮總醫院住院治療乙節
    ，已臻明確。原告雖一再援引多件他案判決作為本件符合住
    院定義之論據，惟查，他案判決所憑據之事實及證據與本案
    顯然有別，自不得濫行作為比附援引之依據，是原告據此主
    張復健治療仍屬住院云云，洵非可採。綜上，本件被保險人
    即原告於上開期間既無住院治療之情事，揆諸前開約定及說
    明，被告自不負給付保險金予原告之義務。
四、從而，原告依保險契約關係，請求被告給付保險金976,300
    元，及自起訴狀繕本送達翌日即99年2月27日起至清償日止
    ，按年息10％計算之利息，為無理由，應予駁回。又原告之
    訴既經駁回，其假執行之聲請即失所依附，應併予駁回之。
五、本件事證已臻明確，兩造其餘攻擊防禦方法及證據調查，核
    與本件判決結果不生影響，爰不逐一審酌論述，併此敘明。
六、訴訟費用負擔之依據：依民事訴訟法第78條。
中    華    民    國    99    年    7     月    1     日
                        臺灣花蓮地方法院民事庭
                                法  官  陳燁真
上列為正本係照原本作成。
如不服本判決，應於送達後20日內，向本院提出上訴狀並表明上
訴理由，如於本判決宣示後送達前提起上訴者，應於判決送達後
20日內補提上訴理由書(須附繕本)。
中    華    民    國    99    年    7     月    1     日
                                書記官  陳蓮茹

司法院資訊處製作；財團法人民間司法改革基金會備份。
